【裁判字號】    97,易,1310
【裁判日期】    971008
【裁判案由】    毒品危害防制條例
【裁判全文】
臺灣板橋地方法院刑事判決              97年度易字第1310號
公  訴  人  臺灣板橋地方法院檢察署檢察官
被      告  甲○○
                    （現另案於臺灣臺北監獄執行中）
上列被告因違反毒品危害防制條例案件，經檢察官提起公訴（97
年度毒偵字第1992號），因被告於準備程序進行中就被訴事實為
有罪之陳述，經告知簡式審判程序之旨，本院裁定由受命法官獨
任進行簡式審判程序，並判決如下：
    主  文
甲○○施用第二級毒品，處有期徒刑柒月。扣案之第二級毒品安
非他命壹包（淨重零點壹伍公克）沒收銷燬之；包含上開安非他
命之塑膠袋壹只及吸食器壹組及玻璃球參個，均沒收。
    事  實
一、甲○○前於民國90年間，因違反毒品危害防制條例案件，經
    臺灣臺北地方法院以90年度毒聲字第1692號裁定送觀察、勒
    戒後，認無繼續施用毒品之傾向，於90年8 月17日執行完畢
    釋放，由臺灣臺北地方法院檢察署檢察官以90年度毒偵字第
    2039號為不起訴處分確定，又分別於91年及94年間因施用毒
    品案件，經臺灣臺北地方法院以94年度毒聲字第167 號裁定
    送觀察、勒戒後，於96年4 月24日入監，於96年5 月15日因
    修法釋放，公訴部分並經臺灣臺北地方法院以96年度易字第
    1305號分別判處有期徒刑1 年2 月、6 月，減為有期徒刑7
    月、3 月，應執行有期徒刑9 月確定（現正執行中）。詎猶
    不知悔改，基於施用第二級毒品之犯意，於97年2 月14日上
    午9 時許，在臺北縣仁愛街53巷176 號2 樓住處內，以將第
    二級毒品甲基安非他命置於玻璃球吸食器內，用火燒烤吸聞
    所生煙霧之方式，施用第二級毒品甲基安非他命1 次。嗣於
    同（14）日13時許，警方在甲○○同意搜索後，在上開處所
    甲○○房間內，當場起出第二級毒品甲基安非他命1 小包（
    淨重0.15公克）、玻璃球3 個及吸食器1 組等物，復經警在
    警局對甲○○採取尿液送驗結果，發現甲基安非他命類呈陽
    性反應，始查獲上情。
二、案經臺北縣政府警察局三重分局報請臺灣板橋地方法院檢察
    署檢察官偵查起訴。
    理  由
一、訊據被告甲○○坦承犯行，且被告前開為警採集之尿液，經
    送交臺灣檢驗科技股份有限公司以酵素免疫分析法（EIA ）
    初步檢驗結果，其尿液呈安非他命類陽性反應，再經該公司
    以氣相層析質譜儀法（GC/MS） 確認檢驗，確呈安非他命類
    陽性反應等情，有該公司97年2 月29日濫用藥物尿液檢驗報
    告、臺北縣政府警察局三重分局查獲毒品案件被移送者姓名
    、代碼對照表各1 紙在卷可稽（見偵查卷第10、43頁）。查
    該公司上開檢驗方法係以氣相層析質譜儀法確認，而氣相層
    析質譜儀法之檢驗方式，乃先以「氣相層析儀」將物質氣化
    後，再經分析管分離，由於各種物質之沸點及對管柱之吸附
    力不同，在經過檢測器（Detector）測定後，表現出不同之
    滯留時間（Retension time），以滯留時間來判斷係何種物
    質；再利用「質譜儀」為檢測器，將物質撞擊成碎片，記錄
    其質譜圖。因每個化合物之鍵結能力不同，故不同之物質會
    有其特定之質譜圖，因此在物質之判斷上有如指紋之鑑定，
    理論上，扣除人為之因素，其精確度已接近百分之百。此外
    ，有被告所有供施用之第二級毒品安非他命1 包（淨重0.15
    公克）及玻璃球3 個、吸食器1 組等扣案可資佐證，足徵被
    告之自白與事實相符，堪予信實。復按，毒品危害防制條例
    於92年7 月9 日修正公布，自93年1 月9 日施行，其中第20
    條、第23條將施用毒品之刑事處遇程序，區分為「初犯」及
    「五年內再犯」、「五年後再犯」。依其立法理由之說明：
    「初犯」，經觀察、勒戒或強制戒治後，應為不起訴處分或
    不付審理之裁定；經觀察、勒戒或強制戒治執行完畢釋放後
    ，「五年內再犯」者，因其再犯率甚高，原實施之觀察、勒
    戒及強制戒治既已無法收其實效，爰依法追訴或裁定交付審
    理。至於經觀察、勒戒或強制戒治執行完畢釋放後，「五年
    後再犯」者，前所實施之觀察、勒戒或強制戒治已足以遮斷
    其施用毒品之毒癮，為期自新及協助其斷除毒癮，仍適用「
    初犯」規定，先經觀察、勒戒或強制戒治之程序。從而依修
    正後之規定，僅限於「初犯」及「五年後再犯」二種情形，
    始應先經觀察、勒戒或強制戒治程序。倘被告於五年內已再
    犯，經依法追訴處罰，縱其第三次（或第三次以上）再度施
    用毒品之時間，在初犯經觀察、勒戒或強制戒治執行完畢釋
    放五年以後，已不合於「五年後再犯」之規定，且因已於「
    五年內再犯」，顯見其再犯率甚高，原實施觀察、勒戒或強
    制戒治，已無法收其實效，即應依該條例第10條處罰，此有
    最高法院95年度第7 次刑事庭會議決議可資參照。本件被告
    有如事實欄所載毒品前科情形，有臺灣高等法院被告前案紀
    錄表1 份附卷可稽。參諸前開說明，自無再經觀察、勒戒及
    強制戒治之必要，自應逕行追訴處罰。本件事證明確，被告
    犯行洵堪認定，應予依法論科。扣案可資佐證，足徵被告之
    自白與事實相符，堪予信實。
二、按安非他命為毒品危害防制條例第2 條第2 項第2 款所明定
    之第二級毒品，不得非法持有及施用。核被告所為，係犯毒
    品危害防制條例第10條第2 項之施用第2 級毒品罪。被告施
    用第2 級毒品安非他命，持有第2 級毒品安非他命之低度行
    為，應為其施用之高度行為所吸收，不另論罪。爰審酌被告
    已有多次施用毒品前案紀錄，猶因施用安非他命再犯本罪，
    顯未衷心悛悔，漠視法令之禁制，恣意濫用藥品，甚為可訾
    ，兼衡其施用安非他命所生危害實以自戕健康為主，於他人
    尚無明顯重大危害及其犯後終能供認無隱，態度良好等一切
    情狀，量處如主文所示之刑。
三、扣案安非他命1 包（淨重0.15公克），係第二級毒品，應依
    毒品危害防制條例第18條第1 項前段規定宣告沒收銷燬之。
    又扣案盛裝上開安非他命之塑膠袋1 只，有防制毒品裸露、
    潮濕及便於施用毒品之功能，與扣案玻璃球3 個及吸食器1
    組，均為被告所有供為本案犯行所用之物，業據其供承在卷
    ，爰依刑法第38條第1 項第2 款之規定併予宣告沒收之。
據上論斷，應依刑事訴訟法第273 條之1 、第299 條第1 項前段
，毒品危害防制條例第10條第2 項、第18條第1 項前段，刑法第
11條前段、第38條第1 項第2 款，判決如主文。
本案經檢察官陳姿雯到庭執行職務。
中    華    民    國    97    年    10    月    8     日
                  刑事第二庭    法  官  吳幸娥
以上正本證明與原本無異
如不服本判決應於送達後10日內向本院提出上訴狀
                                書記官  陳靜怡
中    華    民    國    97    年    10    月    8     日
附錄本案論罪科刑法條全文：
毒品危害防制條例第10條
施用第一級毒品者，處六月以上五年以下有期徒刑。
施用第二級毒品者，處三年以下有期徒刑。


司法院資訊處製作；財團法人民間司法改革基金會備份。
